【裁判字號】    95,簡上,748
【裁判日期】    951017
【裁判案由】    贓物
【裁判全文】
臺灣高雄地方法院刑事判決             95年度簡上字第748號
 上  訴  人
 即  被  告  甲○○
上列上訴人因被告等贓物案件，不服本院高雄簡易庭於民國95年
5 月19日所為95年度簡字第2944號刑事簡易判決（聲請簡易判決
處刑案號：臺灣高雄地方法院檢察署95年度偵字第10709 號），
提起上訴，本院管轄之第二審合議庭判決如下：
      主  文
上訴駁回。
    事  實
一、甲○○明知綽號「明仔」真實姓名不詳之成年男子所持有之
    車號YYK －875 號機車係來路不明之贓物（按該車號YYK －
    875 號輕型機車係乙○○所有，其於民國94年11月30日上午
    因發覺其停放在高雄市○○區○○路171 巷9 弄37號前之上
    開機車遭竊，而向高雄市政府警察局楠梓分局加昌派出所報
    案），竟仍於同年11月30日上午6 時30分許，在位於高雄市
    左營區○○路之「戰將網咖」，自「明仔」收受上開機車並
    騎乘之，嗣於同日中午12時45分許，其騎乘上開機車行經高
    雄市○○區○○路104 巷時為警攔查，始悉上情。
二、案經臺灣高雄地方法院檢察署檢察官簽分聲請簡易判決處刑
    。
    理  由
壹、程序方面
一、本件卷附扣押筆錄、扣押物品目錄表、逕行逮捕通知書、贓
    物認領保管單均屬員警於職務上所製作之紀錄文書，依刑事
    訴訟法第159 條之4 第1 款規定，得為證據。
二、本件卷附國軍高雄總醫院就被告甲○○因領有身心障礙手冊
    前往該院就診及進行身心障礙評量函覆本院之病歷，係屬從
    事業務之人於業務上所製作之紀錄文書，依刑事訴訟法第15
    9 條之4 第2 款規定，得為證據。
貳、實體方面
一、上訴人即被告甲○○就其於94年11月30日上午6 時30分許，
    在高雄市○○區○○路「戰將網咖」自綽號「明仔」真實姓
    名不詳之成年男子收受車號YYK －875 號之輕型機車1 部供
    己騎乘之事實，固據被告坦承不諱，惟其矢口否認有何收受
    贓物之認識與故意，辯稱：伊向「明仔」借用上開機車時，
    曾向「明仔」確認機車來源，「明仔」稱機車係父母買的云
    云（見本院卷第46頁）。經查：
  (一)被告於94年11月30日中午12時45分許，在高雄市○○區○○
    路104 巷為警攔查時，其所騎乘之車號YYK －875 號輕型機
    車，係被害人乙○○所有，於同日上午在高雄市○○區○○
    路171 巷9 弄37號遭竊之事實，有卷附扣押筆錄、逕行逮捕
    通知書、贓物認領保管單各1 份可稽（見警卷第5 頁、第10
    頁、第12頁），足認上開機車係屬贓物無疑。
  (二)被告於本院審理中辯稱：伊向「明仔」借用上開車號YYK －
    875 號機車前，有向「明仔」詢問機車來源，「明仔」稱係
    父母買的云云（見本院卷第46頁），且於本院另案（即本院
    95年度簡字第41號竊盜案件）調查中供稱：伊騎乘機車前曾
    特別問「明仔」該機車是否為贓車，…因為伊曾看過「明仔
    」騎乘贓車遭發覺，…但「明仔」告訴伊，機車係父母買的
    等語（見本院95簡字41號卷第10頁、第11頁），惟被告亦坦
    承「明仔」並未出示行車執照供伊查證乙情明確（見本院卷
    第46頁），可見被告自「明仔」收受車號YYK －875 號機車
    時，即有該機車可能係贓車之認識，惟其於未經查證「明仔
    」說詞前即率爾騎乘上開機車供己代步，足認被告斯時已得
    預見「明仔」交付之機車係贓車之事實，而有收受贓物之認
    識與故意，被告所辯殊不足採。
  (三)又被告雖領有身心障礙殘障手冊（見本院卷第5 頁），然經
    本院向國軍高雄總醫院調取被告之就診病歷，參諸病歷所附
    心理衡鑑報告單記載：被告施測之結果雖顯示其智力程度屬
    輕度智能不足，惟被告於90年間前往醫院受測時，可以切題
    應答，但因被告之專注持續力不足，且試圖解決問題之意願
    較低，碰到困難度較高的問題或較不感興趣的測驗項目就容
    易放棄掌試，故該測驗結果有低估被告實際智力之可能，應
    考慮被告係罹有注意力缺失/ 過動疾患之可能性等語，有國
    軍高雄總醫院95年8 月24日醫慈字第0950003303號函在卷可
    參（見本院卷第25頁、第34頁），足認被告因罹有過動症而
    影響其智力測驗分數，惟被告於受測時均可切題應答，佐以
    被告於本院應訊時，對本院之提問亦均可流利應對，並可詳
    述其於案發當日騎乘機車之始末經過（見本院卷第47頁），
    顯見被告之智能測驗表現雖較常人低下，然未達不能明辨事
    理之程度，尚難認被告欠缺認知贓車與否之能力。況被告前
    於91年間即曾因騎乘贓車為警查獲，並經台灣高雄少年法院
    交付法定代理人嚴加管教，有卷附台灣高等法院被告前案紀
    錄表1 份可稽（見本院卷第10頁），復據被告坦認不諱（見
    本院卷第45頁），益徵被告既前有騎乘贓車為警逮捕之親身
    經歷，其對贓車之認識應較普通人更為深切，自難以被告持
    有身心障礙手冊乙節，遽為對被告有利之判斷。
  (四)綜上，本件事證已臻明確，被告收受贓物之犯行洵堪認定。
    被告辯稱伊自「明仔」收受車號YYK －875 號機車時，「明
    仔」曾告知伊機車係父母所購云云，既未能提出積極證據以
    供查核，則其所辯上情，即因欠缺證據以為佐據，而不可採
    。
二、核被告所為，係犯刑法第349 條第1 項之收受贓物罪。
  (一)按行為後法律有變更者，適用行為時之法律。但行為後之法
    律有利於行為人者，適用最有利於行為人之法律，刑法第2
    條第1 項定有明文。
  1.就刑法第349 條第1 項收受贓物罪罰金刑之最低刑度變更部
    分：
    刑法第349 條第1 項收受贓物罪之法定刑為3 年以下有期徒
    刑、拘役或銀元五百元以下罰金。依被告行為時（即94年11
    月30日），即修正前之刑法第33條第5 款及罰金罰鍰提高標
    準條例第1 條前段規定，依該法判處罰金刑之最低數額應為
    銀元十元（即新台幣三十元）以上；然95年7 月1 日施行之
    修正後刑法第33條第5 款規定，判處罰金刑之最低數額為新
    台幣一千元以上。是以該罪修正後關於有期徒刑、拘役等自
    由刑雖未加以變更，惟就罰金數額下限則予以提高，故修正
    後之法律效果對行為人而言較屬不利，準此，應以修正前之
    規定對於被告較為有利。
  2.就易科罰金折算標準變更部分：
    被告犯罪時之刑法第41條第1 項前段規定：「犯最重本刑為
    5 年以下有期徒刑以下之刑之罪，而受6 個月以下有期徒刑
    或拘役之宣告，因身體、教育、職業、家庭之關係或其他正
    當事由，執行顯有困難者，得以（銀元）一元以上三元以下
    折算一日，易科罰金。」，又受刑人行為時之易科罰金折算
    標準，依修正前罰金罰鍰提高標準條例第2 條前段規定（現
    已刪除），就其原定數額提高為100 倍折算1 日，則本件受
    刑人行為時之易科罰金折算標準，應以銀元三百元折算1 日
    ，經折算為新臺幣後，應以新臺幣九百元折算為1 日。惟94
    年1 月7 日修正、94年2 月2 日公布、95年7 月1 日施行之
    刑法第41條第1 項前段則規定：「犯最重本刑為5 年以下有
    期徒刑以下之刑之罪，而受6 個月以下有期徒刑或拘役之宣
    告者，得以新臺幣一千元、二千元或三千元折算一日，易科
    罰金。」比較修正前後之易科罰金折算標準，以95年7 月1
    日修正公布施行前之規定，較有利於被告，則應依刑法第2
    條第1 項前段，適用修正前刑法第41條第1 項前段規定，定
    其易科罰金之折算標準。
  3.綜上，經整體比較結果，本件以修正前之刑法規定較有利於
    被告，爰依修正後刑法第2 條第1 項前段之規定，適用被告
    行為時即修正前之舊法。
  (二)本件被告犯罪事證既明，原審予以論罪科刑，雖未及為新、
    舊刑法比較，然經比較新、舊法之結果，認應適用修正前之
    刑法科刑對被告較為有利，故原審適用刑事訴訟法第449 條
    第1 項前段、第454 條第2 項、修正前刑法（下同）第349
    條第1 項、第41條第1 項前段、罰金罰鍰提高標準條例第1
    條前段，及刪除前罰金罰鍰提高標準條例第2 條規定，逕以
    簡易判決判處拘役50日，如易科罰金，以銀元三百元（即新
    台幣九百元）折算1 日，其認事用法，核無不合，量刑亦屬
    妥適，應予維持。上訴人之上訴為無理由，應予駁回。至於
    被告為警查獲時，經警搜索查扣之機車鑰匙1 支（見94偵27
    905 卷第4 頁），乃「明仔」所有，業據被告於本院另案（
    即95年度易字第67號竊盜案件）審理中供述明確（見95易67
    號卷95年2 月15日審判筆錄第4 頁），非被告所有供犯罪所
    用之物，亦無證據足證該機車鑰匙亦屬贓物，依法不得宣告
    沒收，附此敘明。
據上論斷，應依刑事訴訟法第455條之1第1項、第3項、第368條
，判決如主文。
本案經檢察官董秀菁到庭執行職務。
中    華    民    國    95    年    10    月    17    日
                  刑事第八庭    審判長法  官  李政庭
                                      法  官  李育信
                                      法  官  賴文姍
上開正本證明與原本無異。
不得上訴。
中    華    民    國    95    年    10    月    17    日
                                      書記官  王高山


司法院資訊處製作；財團法人民間司法改革基金會備份。
